臺灣臺北地方法院小額民事判決
110年度北小字第4225號
原      告  王大吉  
被      告  劉宇恩  
上列當事人間損害賠償事件，於民國111年3月29日言詞辯論終結
，本院判決如下：
    主    文
原告之訴駁回。
訴訟費用新台幣1,000元由原告負擔。
    事實及理由
一、原告主張、聲明：原告於民國108年左右期間，曾向訴外人群益期貨股份有限公司（下稱群益期貨）購買外幣保證金之金融商品，於108年9月4日05:00-05:15期間，發生詐術詐盤，依民法第153條之規定，原議訂一手20美金，瞬間700左右美金，當時國際外匯市場並無異常波動，且該日為平常日，縱有外匯市場波動，也當在外幣和外幣之匯兌價震盪，也不能在點差(手續費）上使用詐術、詐盤、詐欺及違約。原告無故被詭局爆倉，影響後續交易，損失甚鉅。因異常事項、導致投資人本金被不當掏空，訴外人毛振華出面道歉，代表群益期貨率領期貨主管陳威廷、外幣保證金最高主管李宗維、及尤柏亮，在群益總公司一樓星巴客咖啡廳於108年9月19日向投資人正式道歉，並與原告共同談判、協商系爭疏失爆倉賠償乙案。毛振華表示損失願意賠償。保證以後不會再發生點差這麼大，會要求上手商改進，其又說期貨部門、外幣保證金部門都是他管轄，可以作主並要求外匯報價上手商合理報價及點差不可以那麼大。毛振華當時第一階洽談主動願意賠償原告新台幣（下同）10萬元、第二階段願意賠償原告20萬元。第三階段，希望原告開個價碼。並承諾保證以後不會再發生點數拉大異常事件。系爭異常事頊發生，原告本金被不當洗盤，導致帳上交易無故損失，應當返還投資人本金。毛振華代表公司承諾賠償，應當兌現。被告是外幣保證金部門重要幹部，在該部門為科長，後勤綜理幕僚，是和投資人交流處理雜項後續，期間亦曾和投資人間接洽談賠償。被告管理諸多不當，內部人才知道，侵吞多少不義之財，掩蓋多少違失，需由被告者等人供出及污點證人講出。被告與此案牽涉主謀、從屬、共謀、把關把風、想方設法逃脫罪過、長期領薪、大尾配股、中尾升職、小尾業務交易分潤等，涉略深淺不一，故提告。被告為此事件之共參策劃人及共謀共同正犯者之一。被告說謊，原告於108年3月2日當天午夜，憑證跳停，無法交易，電洽該單位客服並平倉數筆貨幣單，掛完電話即刻搭乘計程車前往總公司，更新外幣保證金交易憑證，就是被告親自說明，指示下載登入更新完成。依108年3月2日凌晨客服錄音檔，便知真偽。被告稱原告申訴過主管機關皆無理由，惟投資人保護中心、評議中心、櫃買中心，皆是民間團體，不是司法機關。群益期貨內控簽報確實異常屬實。爆倉損失金為45萬美金左右，原告依民法第179條、第184條、第185條、第188條、第226條、第227條、第227條之1、第535條、第544條、第767條規定(本院卷第311-317頁)提起本訴。並聲明：被告應給付原告100,000元(原告一部主張，本院卷第219頁)，及自起訴狀繕本送達翌日起至清償日止，按年息百分之5計算之利息。
二、被告答辯、聲明：被告沒有權限更新任何客戶的交易憑證，
    故無法在108年3月2日凌晨時分更新原告之外匯保證金交易
    憑證。被告於108年9月4日受公司委派陪同群益期貨槓桿交
    易部主管李宗維協助處理原告客訴案，當天提供金融交易紀
    錄是從群益期貨槓桿交易部資料庫中調閱的，該交易紀錄也
    備存在群益期貨的伺服器當中可供查驗。兩造間無利害關係
    ，被告也不是原告的業務員，不知為何此事牽涉於被告。10
    9年3月9日交易系統並無異常，本案是否有任何人教唆被告
    無從得知。該時段交易系統皆可以正常交易並無異常，且無
    原告所訴有多人受害之情形。被告並不知108年至109年維護
    系統程式交易員是誰，僅知該交易系統程式是由俄羅斯企業
    Meta Quotes所開發。被告在108年至109年擔任群益期貨槓
    桿交易部業務科長，主要工作內容為受託買賣及執行、擔當
    部門行銷專案策畫、內勤管理等。原告現階段已申訴過投資
    人保護中心、評議中心、金管會(證期局、櫃買中心)，上述
    之主管機關接獲申訴後都有請該機關之稽核部門予以稽查，
    後續結果皆是無理由，此案已訴多年僅是原告不願意認賠所
    致。並聲明：原告之訴駁回。
三、本院判斷的簡要說明：
(一)不爭執事項：被告是原告主張本件所受損失發生時群益期貨
    的槓桿交易部業務科長，並曾於108年9月4日與訴外人李宗
    維和原告洽談本件損失。
(二)爭執事項：被告應否就原告本件主張的損害，負賠償責任?
　1.按侵權行為損害賠償之債，以有損害之發生及有責任原因之
    事實，並二者間有相當因果關係為成立要件，且主張侵權行
    為損害賠償請求權之人，對於侵權行為之成立要件應負舉證
    責任(最高法院110年度台上字第2968號民事判決意見)。依
    上述最高法院判決意見，及民事訴訟法第277條本文的規定
    ，主張侵權行為法律關係成立的當事人，就責任原因之事實
    ，如對方有侵權行為故意或過失、確實受有損害併該損害係
    因對方的行為所造成等成立要件等，有舉證證明的責任，並
    不能僅因原告單方主張的損害，當然認定被告成立侵權行為
    並令被告就原告單方主張的損害負賠償的責任。
  2.又負舉證責任之當事人，須證明至法院就該待證事實獲得確
    實之心證，始謂盡其證明責任，至於已否獲致確實心證，要
    屬證據評價、認定事實之範疇，審理事實之法院得依自由心
    證裁量認定之(最高法院109年度台上字第2202號民事判決意
    見)。依上述最高法院判決意見，如負舉證責任的一方，所
    提出的舉證，經法院逐一評價並說明評價的理由且無法認定
    可以支持所主張的事實時，該無法證明的不利益，即應由負
    舉證責任的一方承擔。
　3.經查，金融商品業者的職員係依其與金融商品業者間的個別
    勞動契約，提供勞務，金融商品業者的職員，並不因其為金
    融商品業者服勞務，而另外對金融商品的消費者成立民法第
    172條的無因管理。故即使被告在原告本件主張受有損失的
    期間擔任業務科長，並曾於原告主張的損失產生後與其主管
    李宗維與原告見面洽談，均因被告是基於與群益期貨間的勞
    動契約所為，而與民法第172條的成立要件不相一致，而不
    可採取。原告雖另依民法第226條、第227條、第227條之1、
    第535條、第544條等債務不履行規定，做本件請求的依據，
    但查，原告本件所主張的服務契約或群益期貨所提供的交易
    程式，都是以群益期貨為原告的直接相對人，原告以不是服
    務契約或交易程式提供人的本件被告做為請求的對象，亦難
    以採取。原告雖主張被告受有群益期貨薪水且出面與被告協
    商，為共犯結構的一環，希望被告擔任吹哨者供出實情(本
    院卷第327頁)，但與上述原告請求的法律基礎要件，並不相
    符，自不能僅以被告任職群益期貨的事實，直接認定原告上
    述的主張，是有依據的。至於原告依民法第179條規定請求
    部分，因被告每月自群益期貨領有薪酬，受有利益的基礎為
    被告與群益期貨間的勞動契約，該受領的薪酬有勞動契約的
    法律上原因，若依原告的主張，豈非謂所有的群益期貨職員
    ，都受有其本件主張損害的相當利益，依上，原告此部分主
    張，亦與不當得利可以成立的法律要件不相符合，而難憑採
    。又原告主張的民法第767條規定，因群益期貨是依與原告
    間的服務契約砍倉，若有侵害原告所主張的任何所有權，也
    應與被告個人無關，原告此部分主張，顯有誤解，實難採認
    。
　4.其次，關於原告依民法第184條、第185條、第188條規定請
    求部分，依上述最高法院的判決意見及說明，應由原告就被
    告應負賠償責任的原因事實，如被告有侵權行為故意或過失
    、原告確實受有損害併該損害係因被告的行為所造成等成立
    要件等，有舉證證明的責任。而原告所提有關確實有簽約（
    本院卷第175-177頁）、確實有違約（本院卷第179、281-28
    3頁）、異常事項報告（本院卷第181頁）、保證金帳戶餘額
    （本院卷第291-293頁）、槓桿交易部資料（本院卷第297-3
    01頁）、被砍倉部分及相關損益（本院卷第183頁、第221頁
    ）、外匯保證金簡報（本院卷第195頁）、照片（本院卷第1
    97-201頁）、群益金融網查詢資料（本院卷第203-207頁）
    、財團法人中華民國證券櫃檯買賣中心槓桿交易商帳表憑證
    保存年限規定（本院卷第223頁）、原告所受損失資料（本
    院卷第225-235頁）等，至多僅能證明原告曾受有保證金的
    損失，無法認定該損失是由被告操作系統所造成，並不能僅
    以被告曾出面與原告洽談本件原告所受損失及被告為群益期
    貨業務科長的事實，就當然推認被告有侵害原告的侵權行為
    ，原告仍應證明所主張損失的時間點，被告確實參與系統的
    操作或決定系統的操作並使原告受有鉅額的損失。另原告雖
    請求被告提出說明及收取交易差點的程式，但該等程式的提
    供人及說明義務人，均非被告個人，是原告此部分主張，亦
    有誤解。至於原告請求調查報價點差等，依前所述，在被告
    僅係原告受有損失後參與協談，無法認定被告對原告有侵權
    行為要件事實的基本前提下，亦無加以調查的必要。
　5.另就原告請求本院調查被告說謊部分，經查，108年3月2日
    與原告電話交談人並非被告(本院卷第265頁)，且當日的公
    司監視錄影畫面已無法提供(同上卷頁)，雖原告堅稱係被告
    本人與原告接觸，但已無相關的直接證據可以認定，又該監
    視錄影畫面的保管人亦非被告，依前述最高法院的判決意見
    及本院的說明，該無法證明的結果，即應由原告承擔，也就
    是本院無法依原告的堅稱，認定被告確曾於108年3月2日與
    原告接洽，原告並因該次接洽直接造成本件所主張的鉅額損
    失，亦不因原告主張群益期貨避重就輕(本院卷第327頁)而
    有所不同。又原告就本件事實刑事告發犯罪，雖仍在偵查中
    (本院卷第263頁)，但基於上述的理由及說明，本件僅得認
    定被告為原告主張損失期間擔任業務科長及曾於原告主張損
    失後與原告洽談，並無法認定被告有具體的侵權行為故意或
    過失，被告上述的行為，也不符合原告其他主張的法規範要
    件，是故本院即無等待偵查結果做為本件認定事實、適用法
    律參考的必要性。
四、綜上，原告依民法第172條等上述規定請求被告給付10萬元
    及法定遲延利息，無理由，應駁回。
五、本件事證已明，當事人其餘主張陳述及所提資料及請求，經
    審酌後不影響上述認定，故不詳論。
六、訴訟費用，依民事訴訟法第78條、第436條之19第1項確定如
    主文第2項。
中　　華　　民　　國　　111 　年　　5 　　月　　13　　日
          臺灣臺北地方法院臺北簡易庭
                                  法  官  詹駿鴻
附錄：
一、民事訴訟法第436條之24第2項：
　　對於小額程序之第一審裁判上訴或抗告，非以其違背法令為
    理由，不得為之。
二、民事訴訟法第436條之25：
　　上訴狀內應記載上訴理由，表明下列各款事項：
    (一)原判決所違背之法令及其具體內容。
    (二)依訴訟資料可認為原判決有違背法令之具體事實。
以上正本證明與原本無異。
如不服本判決，應於判決送達後20日內向本庭（臺北市○○○路0段
000巷0號）提出上訴狀。（須按他造當事人之人數附繕本）如委
任律師提起上訴者，應一併繳納上訴審裁判費。
中　　華　　民　　國　　111 　年　　5 　　月　　13　　日
                                    書記官  徐宏華